【裁判字號】    95,易,436
【裁判日期】    951229
【裁判案由】    竊盜
【裁判全文】
臺灣新竹地方法院刑事判決               95年度易字第436號
    公  訴  人  臺灣新竹地方法院檢察署檢察官
    被      告  丙○○
                          號
    選任辯護人  法律扶助基金會陳詩文律師
上列被告因竊盜案件，經檢察官提起公訴（95年度偵字第4234號
），本院依簡式審判程序判決如下：
    主  文
丙○○犯如附表編號1、2、3、4所示之竊盜罪，各處如附表所示
之刑，如易科罰金，均以新臺幣壹仟元折算壹日。應執行有期徒
刑肆月，如易科罰金，以新臺幣壹仟元折算壹日。
    事  實
一、丙○○長期認知功能退化，對於外界有些事件之判斷能力有
    偏差，其於附表編號1、2、3、4所示之犯罪時間，對於外界
    事務知覺、理會、判斷及自我決定意思之能力，均較普通人
    之平均程度顯著減退之精神耗弱狀態下，仍分別在附表編號
    1、2、3、4所示之犯罪地點，僅因該處之大門未關，其見屋
    內有行動電話、手套，均意圖為自己不法之所有，以編號1
    、2、3、4所示之犯罪方式，竊取王黃麗華、甲○○、乙○○所有之行動電話各1支及丁○○管有之棉質手套8雙，得手
    後，放置身上。嗣於95年7月21日上午8時20分許，經丁○○
    發現異狀而報警處理，為警於附表編號4所示犯罪地點查獲
    丙○○，嗣在丙○○身上起獲附表編號1、2、3所示之行動
    電話共3支。
二、案經新竹市警察局第一分局報請臺灣新竹地方法院檢察署檢
    察官偵查起訴。
    理  由
甲、程序部分
    本件被告丙○○所犯竊盜罪，係非死刑、無期徒刑、最輕本
    刑為3年以上有期徒刑之罪，被告於本院準備程序進行中，
    就被訴事實為有罪之陳述，經本院合議庭認合於刑事訴訟法
    第273條之1第1項之規定，裁定進行簡式審判程序。
乙、實體部分
一、訊據被告丙○○對於事實欄所載之事實，於本院準備程序、
    審理中均自白認罪，並有告訴人丁○○、被害人甲○○、乙○○、王黃麗華於警詢中指述遭竊情節在卷可查（見95偵42
    34：第11至12頁、第14至17頁、第48至51頁、第52至55頁及
    本院卷第62至63頁），並有贓物認領保管單4紙、查獲照片5
    幀、手機照片1幀、監視器翻拍照片6幀附卷可稽（見95偵
    4234 ：第27至28頁、第31至33頁、第36頁、第38至40頁、
    第56至57頁），是認被告上開自白內容應與事實相符，從而
    ，本件事證已臻明確，被告竊盜犯行，堪予認定，自應依法
    予以論罪科刑。
二、又被告丙○○領有重度精神病之身心殘障手冊（見本院卷第
    56頁），另經本院委請財團法人天主教湖口仁慈醫院（下稱
    湖口仁慈醫院）鑑定被告犯罪時之精神狀態結果：(1)評估被
    告涉案當時精神狀態為：應為認知的功能退化，對於外界有
    些事件的判斷能力有偏差，他看到手套，他可能用得上，所
    以他有需要他就拿，也不會有太多的是非判斷，他也不會偷
    其他貴重的東西去變賣，看到別人家裡面大門沒關，就進去
    偷手機，好像也沒有偷其他東西，偷到的東西，他也就放在
    身上，並不會使用，也沒有變賣或是作為從事其他犯罪行為
    之用。(2)精神科診斷為：從個案的自我陳述中，目前狀態比
    較傾向是智能障礙，輕度，還是有生活自理的能力。目前沒
    有看到其他精神分裂症的症狀，應該是比較混亂時，有出現
    情緒不穩或其他的行為問題，目前的思考並未出現明顯的妄
    想，也沒有幻聽，社會功能與認知功能的退化，也比較像是
    智能障礙者，比較不像是精神分裂症的慢性功能退化。(3)結
    論：個案犯罪行為時之精神狀態，對於外界事務知覺、理會
    、判斷及自我決定意思之能力，應有較普通人之平均程度顯
    著減退之精神耗弱程度等情，此有上開湖口仁慈醫院於95
    年11月29日以（95）湖仁醫精字第633號函附之司法鑑定報
    告書在卷可參。本院認被告因輕度智能障礙，並曾經鑑定而
    領有重度精神病之身心殘障手冊，且於湖口仁慈醫院進行鑑
    定時，經醫生當場測試發現被告確實不會使用行動電話，而
    被告於附表編號1、2、3所示之95年7月10日、95年7月13日
    、95年7月18日竊得行動電話後，即將該3支行動電話隨身放
    置，可見被告竊得行動電話並非供己撥打亦非變賣換現，可
    認被告於案發當時之狀況，對於外界事務之判斷力，係較普
    通人之平均程度顯然減退，已達精神耗弱程度，堪予認定。
三、論罪科刑
（一）核被告所為，係犯刑法第320條第1項之竊盜罪。
（二）又依上述鑑定結果及本院認定結果，被告行為時因精神障
      礙致其辨識行為違法之能力，顯著減低，依刑法第19條第
      2項規定，減輕其刑。
（三）爰審酌爰被告前因竊盜案件，經法院先後判處拘役30日、
      罰金銀元2千元、有期徒刑3月，竟仍為附表編號1、2、3
      、4所示之竊盜犯行，惟審及被告年歲已長，竊得財物非
      鉅，且均已發還告訴人、被害人，對致告訴人、被害人遭
      受財產上損害程度尚微，併審酌其行竊手段、方式，暨其
      犯後坦承犯行堪稱態度良好等一切情狀，認公訴人求處有
      期徒刑1年尚屬過重，認辯護人請求各判處拘役5至10日亦
      屬過輕，爰分別量處如主文所示之刑，並定其應執行之刑
      ，均諭知易科罰金折算標準。
四、公訴意旨另以：被告短時間內涉犯多件竊盜，難以悔改，且
    被告持續竊盜，顯然有犯罪之習慣，且四處至他人住處內竊
    取行動電話，可認平日即有遊蕩習慣，懶惰成習，建請於刑
    之執行前，令入勞動場所強制工作一節。經查，被告(1)於94
    年間，因竊取機車1部之竊盜案件，經本院新竹簡易庭以94
    年度竹簡字第1112號判處拘役30日；(2)於94 年間，因竊取
    瓦斯點香器1個之竊盜案件，經苗栗地方法院以95年度苗簡
    字第24號判處罰金銀元2千元；(3)於95年間，因竊取腳踏車1
    部之竊盜案件，經苗栗地方法院以95 年度苗簡字第684號判
    處有期徒刑3月等情，有臺灣高等法院被告前案紀錄表、上
    開判決書3份在卷可憑，可知被告係自94年間開始犯竊盜案
    件，且所得財物非鉅，參以被告屬輕度智能障礙，判斷能力
    較普通人之平均程度顯著減退，有如前述，是依據被告之前
    案資料、所得財物及智能障礙情狀，尚難認被告具有犯罪習
    慣，且依卷證資料，亦無其他積極證據足認被告因遊蕩及懶
    惰成習而犯罪，從而，自難依據刑法第90條之規定，宣告被
    告於刑之執行前，令入勞動場所強制工作，附此敘明。
五、據上論斷，應依刑事訴訟法第273條之1第1項、第299條第1
    項前段，刑法320條第1項、第19條第2項、第41條第1項前段
    、第51條第5款，刑法施行法第1條之1第1項、第2項前段，
    判決如主文。
本案經檢察官張凱絜到庭執行職務。
中    華    民    國    95    年    12    月    29    日
                            刑事第一庭法  官    黃美文
                                                      以
上正本證明與原本無異。
如不服本判決應於收受本判決後十日內向本院提出上訴書狀，其
未敘述上訴理由者，並得於提起上訴後十日內向本院補提理由書
狀( 均須按他造當事人之人數附繕本 )「切勿逕送上級法院」。
中    華    民    國    95    年    12    月    29    日
                                      書記官    陳怡芳
附錄本案論罪科刑所適用法條全文：
刑法第320條第1項：
（普通竊盜罪、竊佔罪）
意圖為自己或第三人不法之所有，而竊取他人之動產者，為竊盜
罪，處 5 年以下有期徒刑、拘役或 5 百元以下罰金。
附表：
┌──┬────┬────┬────┬───┬─────┬────┬───┐
│編號│犯罪時間│犯罪地點│犯罪方式│被害人│所得財物  │主    文│備  註│
├──┼────┼────┼────┼───┼─────┼────┼───┤
│   1│95年7月 │新竹市宮│趁大門未│王黃麗│NEC牌行動 │丙○○竊│      │
│    │10日下午│口街47號│關，徒手│華    │電話1支（ │盜，處有│      │
│    │5時許之 │之住宅內│入內行竊│      │含電池1顆 │期徒刑貳│      │
│    │日間    │（侵入住│，得手後│      │及門號0931│月，如易│      │
│    │        │宅部分未│，攜離現│      │101958號之│科罰金，│      │
│    │        │具告訴）│場。    │      │SIM卡1張）│以新臺幣│      │
│    │        │        │        │      │          │壹仟元折│      │
│    │        │        │        │      │          │算壹日。│      │
├──┼────┼────┼────┼───┼─────┼────┼───┤
│   2│95年7月 │新竹市牛│趁大門未│甲○○│三星牌行動│丙○○竊│      │
│    │13日上午│埔東路30│關，徒手│      │電話1支（ │盜，處有│      │
│    │10時許之│9號之住 │入內行竊│      │含SIM卡1張│期徒刑貳│      │
│    │日間    │宅內（侵│，得手後│      │，門號為09│月，如易│      │
│    │        │入住宅部│，攜離現│      │00000000及│科罰金，│      │
│    │        │分未具告│場。    │      │電池1顆） │以新臺幣│      │
│    │        │訴）    │        │      │          │壹仟元折│      │
│    │        │        │        │      │          │算壹日。│      │
├──┼────┼────┼────┼───┼─────┼────┼───┤
│   3│95年7月 │新竹市中│趁大門未│乙○○│易利信行動│丙○○竊│      │
│    │18日下午│華路5段 │關，徒手│      │電話1支（ │盜，處有│      │
│    │3時許之 │776號之 │入內行竊│      │含電池1顆 │期徒刑貳│      │
│    │日間    │住宅內（│，得手後│      │、門號0935│月，如易│      │
│    │        │侵入住宅│，攜離現│      │827886號之│科罰金，│      │
│    │        │部分未具│場。    │      │SIM卡1張）│以新臺幣│      │
│    │        │告訴）  │        │      │。        │壹仟元折│      │
│    │        │        │        │      │          │算壹日。│      │
├──┼────┼────┼────┼───┼─────┼────┼───┤
│   4│95年7月 │新竹市中│趁大門未│丁○○│棉質手套8 │丙○○竊│      │
│    │21日上午│山路75號│關，徒手│管有  │雙（價值約│盜，處有│      │
│    │8時20分 │之城隍廟│入內行竊│      │新臺幣100 │期徒刑貳│      │
│    │許之日間│廚房內  │，得手後│      │元）      │月，如易│      │
│    │        │        │，放置手│      │          │科罰金，│      │
│    │        │        │提袋內。│      │          │以新臺幣│      │
│    │        │        │        │      │          │壹仟元折│      │
│    │        │        │        │      │          │算壹日。│      │
└──┴────┴────┴────┴───┴─────┴────┴───┘


司法院資訊處製作；財團法人民間司法改革基金會備份。
